【裁判字號】    96,易,2672
【裁判日期】    970513
【裁判案由】    詐欺等
【裁判全文】
臺灣板橋地方法院刑事判決              96年度易字第2672號
公  訴  人  臺灣板橋地方法院檢察署檢察官
被      告  丁○○
選任辯護人  蕭蒼澤律師
上列被告因詐欺等案件，經檢察官提起公訴（96年度偵字第8579
號），本院判決如下：
    主  文
丁○○連續意圖為自己不法之所有，以詐術得財產上之不法利益
，處有期徒刑陸月，如易科罰金，以銀元參佰元折算壹日。減為
有期徒刑參月，如易科罰金，以銀元參佰元折算壹日。
    事  實
一、丁○○於民國九十年六月八日至同年十月十三日期間之某日
    ，以不詳方式取得如附表所示、已填妥各項票據應記載事項
    之脫離本人持有之支票二紙後（上開支票之保管使用人為簡
    榮宗，於九十年六月八日凌晨許，在停放於臺北縣永和市○○街三十一巷六弄十三號前之自用小客車內遭人竊取，並由
    不詳之人於不詳時、地完成票據應行記載事項），明知該等
    支票來源可疑，兌現可能性甚微，竟基於為自己不法所有之
    概括犯意，先於九十年十月十三日偕同不知情之丙○○及另
    名友人，前往臺北縣永和市○○路之「大溪地酒店」飲宴，
    結帳時以附表編號一所示支票支付消費款項，致不知情之「
    大溪地酒店」老闆陷於錯誤而同意收受，因此詐得約新臺幣
    （下同）三萬元之酒菜。丁○○復因不知情之友人甲○○亟
    需現金周轉，允諾幫忙，而承前概括犯意，於九十一年一月
    間某日，在甲○○位於臺北市○○路之租屋處，佯稱附表編
    號二所示支票係朋友交付之客票，可供調現後借予甲○○云
    云，致甲○○陷於錯誤，轉向不知情之林建成借得五萬元後
    ，先扣除甲○○原積欠丁○○之債務約二萬元，餘款三萬多
    元當作丁○○借予甲○○使用，丁○○因此詐得三萬餘元債
    權之財產上不法利益。嗣附表所示二紙支票經「大溪地酒店
    」老闆及林建成陸續轉讓他人，由後手執票人陳鏡波、盧進
    昌分別為付款之提示，然因簡榮宗業已掛失止付而未獲兌現
    ，始循線查悉上情。
二、案經臺灣屏東地方法院檢察署檢察官自動簽分偵辦後，呈請
    臺灣高等法院檢察署檢察長令轉臺灣板橋地方法院檢察署檢
    察官偵查起訴。
    理  由
甲、有罪部分：
一、訊據被告矢口否認上開犯行，辯稱：伊從未持有附表所示二
    紙支票，亦未將之交付丙○○、甲○○云云。經查：
  (一)附表編號一、二所示支票，乃於九十年六月八日凌晨許，在
    停放於臺北縣永和市○○街三十一巷六弄十三號前之自用小
    客車內遭人竊走，嗣由陳鏡波、盧進昌分別於九十年十一月
    三十日、九十一年二月十八日為付款之提示，惟簡榮宗業已
    九十年六月八日掛失止付而均不獲兌現乙節，業經證人簡榮
    宗、盧進昌分別於警詢中供述在卷（見臺灣板橋地方法院檢
    察署九十四年度偵字第二０九二八號偵查卷第七頁至第十二
    頁），並有臺灣票據交換所九十四年十二月十九日台票總字
    第０９４００１１４５８號函暨檢送之支票正反面影本、臺
    北市票據交換所退票理由單、掛失止付票據提示人資料查報
    表票據掛失止付通知書及票據遺失申報書（以上皆影本）等
    件在卷可稽（見臺灣屏東地方法院檢察署九十五年度偵字第
    四０九號偵查卷第四十七頁至第五十四頁），堪予認定。
  (二)被告確曾持有附表所示二紙支票，且持附表編號一所示支票
    支付「大溪地酒店」飲宴費用，另將附表編號二所示支票交
    付甲○○，以之作為借款予甲○○之工具乙節，並據證人丙○○於本院九十七年四月二十九日審理時證述：「（有無見
    過九十五年度偵字第四０九號卷第四十八頁這張支票？）有
    。我與丁○○有共同拿一張支票到大溪地酒店喝酒。…。」
    、「（當時你們為何會共同拿支票到大溪地酒店？）因為那
    時我與被告經常聯絡，被告認識竹東一位女子，認為先生有
    外遇，請被告去蒐集證據…被告後來說不好意思，請我去幫
    忙，讓我跑竹東二、三次，就說拿那張票給我當作酬勞，我
    說不用那麼客套，那天被告情緒不好，說想喝酒，所以我們
    就去大溪地酒店，…喝完後，本來大溪地酒店老闆叫我簽帳
    就好，我說是被告要請，被告是在大溪地酒店喝完酒之後要
    買單時，把這張支票交給我，請我拿這張支票去買單，我就
    把支票交給大溪地酒店負責人高董…。」、「…那時被告說
    這張支票是他松山的一個朋友的。」等情明確，證人甲○○
    亦於本院九十七年三月十八日審理時具結證稱：「（請提示
    九十五年度偵字第四０九號卷第四十九頁之票據，是否有看
    過這張票據？）這是丁○○交給我的。我忘記他是何時交給
    我的，但是他是在我萬大路租屋處交給我的。」、「因為那
    時我缺錢，所以我請被告幫我想辦法，結果被告就說他那裡
    有一張票，叫我拿這張票去提示，提示兌現的錢他說要先借
    給我用。後來我就將票拿給我一個開計程車的朋友，…他有
    拿幾萬元給我。」、「（你的證詞對法院非常重要，關係被
    告是否因此被判刑，請你務必據實回答，這張票據是何人交
    給你的？）丁○○。」等情綦詳。證人甲○○、丙○○上開
    證詞均經具結程序之擔保，且除甲○○有小額欠款未還外，
    其二人與被告並任何無怨隙仇恨，此節復據被告於本院九十
    七年四月二十九日審理時自承在卷，當無胡亂指摘反自陷偽
    證罪責之理，再對照系爭二紙支票經陳鏡波、盧進昌分別於
    不同時間提示，而由警方循線追緝後，竟不約而同指向係被
    告所交付之情節以觀，益徵證人甲○○、丙○○上開證詞，
    乃信而有徵，又無瑕疵可指，堪予採信。被告辯稱：其從未
    持有系爭二紙支票云云，洵屬卸責之虛詞，無足採信。
  (三)本案雖因被告始終否認持有如附表所示二紙支票，無從進一
    步查明被告如何取得，惟被告確曾建立對系爭支票之持有支
    配關係，業如前述，其竟無法供述取得來源，明顯悖於事理
    常情，足認其並非自有合法權源之人受讓而來無訛，是以被
    告對於該等支票來源非正，兌現可能性微乎其微一事，亦當
    知之甚稔。然其竟仍先後將之交付「大溪地酒店」老闆及甲○○，作為清償飲宴消費及借款予甲○○之工具，致「大溪
    地酒店」老闆及甲○○均陷於錯誤，前者因此交付約三萬元
    之酒菜，後者則因此負擔三萬餘元之債務，被告主觀上確有
    為自己不法所有之犯意，客觀上亦有施用詐術而取得財物及
    不法利益之犯行甚明。
  (四)綜上所述，本案事證明確，被告犯行堪予認定。
二、論罪科刑：
  (一)被告行為後，刑法第三十三條第五款、第五十六條關於罰金
    數額及連續犯之規定，均於九十五年七月一日修正施行。就
    罰金數額部分，依修正前之規定，被告所犯刑法第三百三十
    九條第一項、第二項詐欺取財及詐欺得利罪之罰金刑，係「
    銀元一萬元即新臺幣三萬元以下，銀元一元即新臺幣三元以
    上」，嗣刑法施行法第一之一條增訂：「中華民國九十四年
    一月七日刑法修正施行後，刑法分則所定罰金之貨幣單位為
    新臺幣；九十四年一月七日刑法修正時，刑法分則編未修正
    之條文定有罰金者，自九十四年一月七日刑法修正施行後，
    就其所定數額提高為三十倍，但七十二年六月二十六日至九
    十四年一月七日新增或修正之條文，就其所定數額提高為三
    倍」，此規定因屬罰金罰鍰提高標準條例第一條但書所稱之
    「法律已依一定比率規定罰金或罰鍰之數額或倍數」，自應
    優先適用；另修正後刑法第三十三條第五款亦已將罰金刑調
    整為「新臺幣一千元以上，以百元計算」，故依修正後之標
    準換算，前開罪名之罰金刑已變更為「新臺幣三萬元以下，
    新臺幣一千元以上」，二者就罰金之最高數額固無不同，惟
    最低數額部分則以修正前之規定較有利於被告。又被告所犯
    詐欺取財罪及詐欺得利罪二罪，依修正前刑法第五十六條連
    續犯規定，係論以一罪，修正後刑法既已刪除連續犯之規定
    ，則應數罪併罰，修正後之規定並未較有利於被告。綜上所
    述，應依刑法第二條第一項前段之規定，適用修正前之各該
    規定論處。
  (二)核被告所為，就其詐騙「大溪地酒店」酒菜部分，係犯刑法
    第三百三十九條第一項之詐欺取財罪；就其詐騙甲○○負擔
    債務部分，則係犯同條第二項之詐欺得利罪。被告先後二次
    犯行，時間緊接，所犯係構成要件相同之罪，顯基於概括犯
    意為之，為連續犯，應依法論以情節較重之詐欺得利罪一罪
    ，並加重其刑（臺灣高等法院暨所屬法院七十二年度法律座
    談會刑事類第三十二號研討結果參考）。被告向「大溪地酒
    店」詐得者，乃酒菜之具體財物，應論以詐欺取財罪（臺灣
    高等法院暨所屬法院刑事法律問題研究彙編研討結果參考）
    ，檢察官認此部分觸犯刑法第三百三十九條第二項之詐欺得
    利罪，容有未洽，附此指明。爰審酌被告犯行有害交易秩序
    ，又虛詞掩飾犯罪，犯後態度難認良好，惟詐騙所得財物及
    不法利益尚非鉅大，暨其犯罪之動機、目的、手段等一切情
    狀，量處如主文所示之刑，並諭知易科罰金之折算標準（被
    告行為後，刑法第四十一條第一項前段關於易科罰金之折算
    標準，亦於九十五年七月一日修正施行。依修正前刑法第四
    十一條第一項前段及修正前罰金罰鍰提高標準條例第二條之
    規定，易科罰金係以銀元一百元以上三百元以下即新臺幣三
    百元以上九百元以下折算一日，依修正後刑法第四十一條第
    一項前段之規定，則以新臺幣一千元、二千元或三千元折算
    一日，二者相較之下，以修正前之規定較有利於被告。依刑
    法第二條第一項前段規定，自依修正前刑法第四十一條第一
    項前段、修正前罰金罰鍰提高標準條例第二條之規定，諭知
    易科罰金之折算標準）。
  (三)末查被告犯罪時間在九十六年四月二十四日以前，所犯之罪
    並無中華民國九十六年罪犯減刑條例第三條、第五條所列不
    得減刑之情形，爰依該條例第二條第一項第三款、第九條之
    規定，減其刑期二分之一，並諭知易科罰金之折算標準。
乙、不另為無罪之諭知部分：
一、公訴意旨另以：被告明知如附表所示之二紙支票，係來路不
    明之贓物，竟仍於不詳時間、地點，向持有該二紙支票之不
    詳姓名年籍之人收受，因認被告另涉犯刑法第三百四十九條
    第一項之收受贓物罪嫌云云。
二、然查：依證人丙○○、甲○○前述證詞，及卷附之支票影本
    、退票理由單、掛失止付票據提示人資料查報表票據掛失止
    付通知書及票據遺失申報書等證據，僅能證明附表所示二紙
    支票係遭人竊取之財產性犯罪客體，及被告曾持有該些支票
    之客觀事實而已，被告既未進一步供述取得之方式，而其持
    有該等財產性犯罪客體之可能原因甚多，或係其竊取而來，
    或向他人收受，或撿拾而得，自不得以被告持有系爭二紙支
    票之客觀事實，即逕推論必係觸犯收受贓物罪，而將其他有
    利於被告之合理可能均予排除。本院復查無其他積極證據足
    認被告何收受贓物犯行，惟公訴人認此部分與前揭論罪科刑
    部分，有修正前刑法牽連犯之裁判上一罪關係，爰不另為無
    罪之諭知，附此敘明。
據上論斷，應依刑事訴訟法第二百九十九條第一項前段，刑法第
二條第一項前段、修正前第五十六條、第三百三十九條第一項、
第二項、修正前第四十一條第一項前段，刑法施行法第一條之一
，修正前罰金罰鍰提高標準條例第二條，中華民國九十六年罪犯
減刑條例第二條第一項第三款、第七條、第九條，判決如主文。
本案由檢察官乙○○提起公訴，經檢察官林珮菁到庭執行職務。
中    華    民    國    97    年    5     月    13    日
                  刑事第九庭?審判長法?官  樊季康
                                    法?官  張筱琪
                                    法?官  劉元斐
上列正本證明與原本無異。
如不服本判決，應於判決送達後十日內敘明上訴理由，向本院提
出上訴狀（應附繕本）。
                                    書記官  張懿端
中    華    民    國    97    年    5     月    13    日
附錄本案論罪科刑所引法條
刑法第三百三十九條
意圖為自己或第三人不法之所有，以詐術使人將本人或第三人之
物交付者，處五年以下有期徒刑、拘役或科或併科一千元以下罰
金。
以前項方法得財產上不法之利益或使第三人得之者，亦同。
前二項之未遂犯罰之。
附表
┌──┬─────┬────────┬────┬─────┬───────┐
│編號│支票號碼  │發票人          │票面金額│票載發票日│付款人        │
├──┼─────┼────────┼────┼─────┼───────┤
│一  │PA0000000 │瑩瑩企業有限公司│五萬五千│90年11月30│彰化商業銀行永│
│    │          │簡榮宗          │元      │日        │和分行        │
├──┼─────┼────────┼────┼─────┼───────┤
│二  │PA0000000 │同上            │五萬元  │91年2 月20│同上          │
│    │          │                │        │日        │              │
└──┴─────┴────────┴────┴─────┴───────┘


司法院資訊處製作；財團法人民間司法改革基金會備份。
